【裁判字號】    97,交上易,347
【裁判日期】    971209
【裁判案由】    過失傷害
【裁判全文】
臺灣高等法院刑事判決               97年度交上易字第347號
上  訴  人
即  被  告  甲○○
上列上訴人因過失傷害案件，不服臺灣臺北地方法院97年度交易
字第511 號，中華民國97年10月24日第一審判決（起訴案號：臺
灣臺北地方法院檢察署97年度偵字第15083 號），提起上訴，本
院判決如下：
    主  文
上訴駁回。
    理  由
一、依刑事訴訟法第350條、第361條、第362條、第367條規定，
    不服地方法院之第一審判決而上訴者，須提出上訴書狀，並
    應敘明具體理由，為上訴必備之程式；其所提出之書狀未敘
    述上訴理由，或僅曾以言詞陳述上訴理由者，均應於上訴期
    間屆滿後20日內補提理由書於第一審法院。第一審法院經形
    式審查，認逾期未補提上訴理由者，應定期間先命補正；逾
    期未補正者，為上訴不合法律上之程式，應以裁定駁回。倘
    已提出上訴理由，但所提非屬具體理由者，則由第二審法院
    以上訴不合法律上之程式，判決駁回。而所謂具體理由，必
    係依據卷內既有訴訟資料或提出新事證，指摘或表明第一審
    判決有何採證認事、用法或量刑等足以影響判決本旨之不當
    或違法，而構成應予撤銷之具體事由，始克當之（例如：依
    憑證據法則具體指出所採證據何以不具證據能力，或依憑卷
    證資料，明確指出所為證據證明力之判斷如何違背經驗、論
    理法則）；倘僅泛言原判決認定事實錯誤、違背法令、量刑
    失之過重或輕縱，而未依上揭意旨指出具體事由，或形式上
    雖已指出具體事由，然該事由縱使屬實，亦不足以認為原判
    決有何不當或違法者（例如：對不具有調查必要性之證據，
    法院未依聲請調查亦未說明理由，或援用證據不當，但除去
    該證據仍應為同一事實之認定），皆難謂係具體理由，俾與
    第二審上訴制度旨在請求第二審法院撤銷、變更第一審不當
    或違法之判決，以實現個案救濟之立法目的相契合，並節制
    濫行上訴（參照最高法院97年度台上字第892號刑事判決意
    旨）。
二、本件被告不服原審判決，提起上訴，其於民國（下同）97年
    11月11日提出上訴狀稱：「本件李彥柏之機車撞擊甲○○之
    汽車，並無煞車痕。顯然李彥柏騎乘機車有超速及未注意前
    狀況，致發生車禍。又本件李彥柏騎乘之機車，除附載其妻
    外，尚於前面載有其子，李彥柏已違反道路交通安全規則第
    88條第1項第2款之規定。從而，本件肇事之原因，李彥柏亦
    應負一半責任，原審判決，未予審酌。另原審判決亦認被告
    係自首，但仍量處有期徒刑三月，誠屬太重」云云。
三、查原審判決係認定：「被告於96年12月14日晚間7 時10分許
    ，駕駛車號為CW-6917 號自小客車（下稱系爭汽車），沿臺
    北縣新店市碧潭橋由西往東方向行駛，至臺北縣新店市○○
    路口左轉時，原應注意汽車行駛至交岔路口，其轉彎應遵守
    燈光號誌，且轉彎車應讓直行車先行，而依當時天候晴，夜
    間有照明，路面鋪裝柏油、乾燥、無缺陷、無障礙物且視距
    良好，並無不能注意之情事，竟未注意其方向之交通號誌為
    直行而違規左轉，適有李彥柏騎乘車號991-BMH 號普通重型
    機車（下稱系爭機車）後載其妻乙○○自對向車道直行駛入
    該交岔路口，因閃避不及，其系爭機車之前車頭因而撞擊甲
    ○○系爭汽車之右後車門，李彥柏、乙○○因而人車倒地，
    李彥柏並受有左側鎖骨粉碎性骨折、左側股骨幹粉碎性骨折
    、左小腿撕裂傷2公分、下巴撕裂傷2公分、左肩膀挫傷、左
    膝擦傷等傷害，乙○○則因此受有左膝挫傷、下背挫傷之傷
    害。甲○○於肇事後，在未有偵查犯罪職務之機關或公務員
    發覺其為犯罪人前，於現場處理之警員到場時，主動供承肇
    事犯罪，自首並接受裁判等情。以被告所為係犯刑法第 284
    條第1 項前段之過失傷害罪。其以一過失行為，同時傷害告
    訴人李彥柏及乙○○，為同種想像競合犯，應僅論以一罪。
    又被告於肇事後，在未有偵查犯罪職務之機關或公務員發覺
    其為犯罪人前，於現場處理之警員到場時，主動供承肇事犯
    罪，自首並接受裁判一節，有卷附臺北縣政府警察局新店分
    局道路交通事故肇事人自首情形紀錄表1份可按，應依刑法
    第62條前段自首之規定，減輕其刑。」原審判決並詳載其審
    酌科刑之一切情狀之理由稱：「爰審酌被告前無刑事犯罪紀
    錄，有卷附臺灣高等法院被告前案紀錄表一紙可參，素行尚
    佳，卻因貪圖一時之便，未遵守交通規則禮讓直行車而逕行
    左轉以致肇事，其中告訴人李彥柏因本件車禍骨折受傷嚴重
    ，恐有因此無法繼續從軍之可能，又被告至今尚未賠償告訴
    人二人之損失，惡性非輕，惟其自始均坦承犯行，態度良好
    等一切情狀，量處有期徒刑月，如易科罰金，以新臺幣壹
    仟元折算壹日」（原審判決第3頁），故原審判決已就量刑
    刑度詳為審酌並明其理由，原審判決認事用法，核無違誤
    ，量刑亦屬妥適，被告上訴意旨僅空言指稱：「本件李彥柏
    之機車撞擊甲○○之汽車，並無煞車痕。顯然李彥柏騎乘機
    車有超速及未注意前狀況，致發生車禍。又本件李彥柏騎乘
    之機車，除附載其妻外，尚於前面載有其子，李彥柏已違反
    道路交通安全規則第88條第1項第2款之規定。從而，本件肇
    事之原因，李彥柏亦應負一半責任，原審判決，未予審酌。
    另原審判決亦認被告係自首，但仍量處有期徒刑三月，誠屬
    太重」云云。經查本件告訴人並無過失違規情形，縱有被告
    所稱違反道路交通安全規則情形，亦與本件事故之發生並無
    相當因果關係；另被告空泛指摘原審量刑過重云云，亦不足
    以影響原審判決量刑刑度之本旨，被告上訴意旨，尚不足以
    認為原審判決有何不當或違法，核非上開法條規定之上訴應
    敘述之具體理由，此外，被告復未具體指摘原審判決關於認
    定事實、適用法律及量刑等事項，究竟有何違法或不當之具
    體情形。揆諸上開說明，本件上訴未敘述具體理由及不合法
    律上之程式，應予駁回，並不經言詞辯論為之。
據上論斷，應依刑事訴訟法第367條前段、第372條，判決如主文
。
中    華    民    國    97    年    12    月    9     日
                  刑事第三庭  審判長法  官  蔡秀雄
                                    法  官  謝靜恒
                                    法  官  許文章
以上正本證明與原本無異。
不得上訴。
                                    書記官  吳素雲
中    華    民    國    97    年    12    月    9     日


司法院資訊處製作；財團法人民間司法改革基金會備份。
